# 请教：关于利用其他注册会计师工作的问题

提问人：peacehwp 时间：2012-05-02 22:15:15
请教：关于利用其他注册会计师工作的问题
A公司是B公司的母公司，其中：A公司为非上市公司，B公司为上市公司。 甲会计师事务所对A公司进行审计，乙会计师事务所对B公司进行审计并且发表了标准无保留审计意见。 甲会计师事务所拟利用乙会计师事务所的工作并且要求审阅乙会计师事务所的工作底稿。
请问是否有什么法律法规规定，乙会计师事务所可以拒绝甲会计师事务所审阅工作底稿的要求呢？谢谢。

回答人：chenyiwei
根据《中国注册会计师审计准则第 1401 号——对集团财务报表审计的特殊考虑（ 2010 年 11 月 1 日修订）》规定，集团注册会计师与组成部分注册会计师的沟通可采取多种形式，且查阅组成部分注册会计师的底稿并非在任何情况下均为必需。另外，组成部分注册会计师编制的工作底稿是其事务所的财产，组成部分会计师有权自行决定是否同意集团注册会计师的查阅请求，并非必须同意。 但是，另一方面，如果集团注册会计师根据其专业判断认为只有查阅组成部分会计师的工作底稿才能获取发表审计意见所需的充分、适当的审计证据，则如果组成部分注册会计师拒绝提供工作底稿供查阅，可能导致集团财务报表的审计范围受到限制。不过这种情况应当是很少见的。

回答人：chenyiwei
回复 pushuka2 的帖子
集团审计师为何没有在年度审计的开始阶段即与上市子公司的审计师沟通，告知其相关集团审计要求？如果是同步安排、事先计划的，那么应该没有重大问题，按准则规定操作即可；如果没有事先计划和告知，该上市公司审计师在实施审计时并不知晓其工作将被集团审计师利用的，则完全可以拒绝集团审计师利用其工作。此时如果集团审计师仍然依赖原先的上市公司审计报告，自身未实施任何审计程序，即确认了该上市公司的结果，并将其纳入集团合并报表，则所有责任均由其自己独立承担。

提问人：pushuka2 时间：2012-09-05 23:22:02
回复 chenyiwei 的帖子
谢谢版主，集团中期准备做一个发债的审计（三年一期），其中子公司中有上市公司已经审计并出具报告，集团会计师拟利用上市公司会计师的工作（企业也不同意重新审一遍），因 1401 准则已经更新，这种情形下如上市公司会计师同意的情况下，是否可以利用其工作？这种情况下出具报告是否符合新审计准则要求？多谢

回答人：chenyiwei
如果上市公司审计机构同意，则应根据新 1401 号审计准则的要求对其已实施的审计工作进行评价，如果符合集团审计要求，则可利用。